【裁判字號】    95,訴,1245
【裁判日期】    950526
【裁判案由】    毒品危害防制條例
【裁判全文】
臺灣高雄地方法院刑事判決              95年度訴字第1245號
公  訴  人  臺灣高雄地方法院檢察署檢察官
被      告  乙○○
上列被告因違反毒品危害防制條例案件，經檢察官提起公訴（95
年度毒偵字第1915號），本院合議庭裁定由受命法官獨任進行簡
式審判程序，判決如下：
    主  文
乙○○施用第一級毒品，累犯，處有期徒刑捌月。另施用第二級
毒品，累犯，處有期徒刑伍月。扣案之第一級毒品海洛因壹小包
（驗後淨重零點壹貳公克，殘渣空包裝重零點壹玖公克）沒收銷
燬之。應執行有期徒刑壹年，扣案之第一級毒品海洛因壹小包（
驗後淨重零點壹貳公克，殘渣空包裝重零點壹玖公克）沒收銷燬
之。
    事  實
一、乙○○前因施用毒品案件，經本院以91年度毒聲字第8175號
    令入戒治處所施以強制戒治1 年，嗣經本院以92年度毒聲字
    第5761號裁定停止戒治付保護管束，於民國92年10月14日釋
    放出所，嗣於93年1月9日因毒品危害防制條例修正而未再執
    行保護管束。另其前因違反毒品危害防制條例案件，經本院
    以92年度訴字第767號判決處有期徒刑8月確定，並入監服刑
    ，嗣於93年9月11日因縮刑期滿執行完畢而出監。詎仍不知
    悔改，明知海洛因、甲基安非他命係毒品危害防制條例第2
    條第2項第1款、第2款所管制之第一級、第二級毒品，未經
    許可不得持有、施用，竟於前開強制戒治釋放及徒刑執行完
    畢後5年內，基於施用第一級毒品海洛因及第二級毒品甲基
    安非他命之犯意，於95年2月15日12時30分許，在高雄縣岡
    山鎮○○街87之1號住處，以針筒注射方式，施用第一級毒
    品海洛因1次; 而另於同日13時30分為警查獲前24小時內之
    某時，在不詳地點，施用第二級毒品甲基安非他命1次。嗣
    於95年2月15日13時30分許，在高雄縣岡山鎮○○○路78 號
    前為警查獲，並扣得其所有供施用毒品所用之海洛因1小包
    (驗後淨重0.12公克，殘渣空包裝重0.19公克)。
二、案經高雄縣政府警察局岡山分局移送臺灣高雄地方法院檢察
    署檢察官偵查起訴。
    理  由
壹、程序部分：
一、本件被告乙○○前因違反毒品危害防制條例案件，經臺灣高
    等法院高雄分院於95年2月10日以94年度上訴字第1722號判
    決公訴不受理，而本件犯罪時間係發生於95年2月15日，故
    非前開判決既判力效力所及，本院自得依法審判，合先敘明
    。
二、又本件被告所犯為死刑、無期徒刑或最輕本刑為3年以上有
    期徒刑以外之罪，其於準備程序中就被訴事實為有罪之陳述
    ，經法官告知簡式審判程序之旨，並聽取公訴人及被告之意
    見後，依刑事訴訟法第273條之1第1項規定，裁定由受命法
    官獨任進行簡式審判程序。
貳、實體部分：
一、上揭事實，業據被告於本院審理中坦承不諱，且其於95年2
    月15日所採驗之尿液，經送往臺灣檢驗科技股份有限公司以
    GC/MS方法（氣相層析/質譜儀法）檢驗，結果確呈第一級毒
    品海洛因代謝後嗎啡之陽性反應及第二級毒品甲基安非他命
    陽性反應，此有該公司95年3月3日濫用藥物尿液檢驗報告1
    紙在卷可證（參95年毒偵字第1915號卷第30頁）; 另扣案之
    白色粉末1小包，經送往法務部調查局以化學呈色法及氣相
    層析質譜儀分析法鑑定，結果確含第一級毒品海洛因成分，
    此有該局95年3月28日調科壹字第220022810號鑑定通知書1
    紙附卷可佐（參上揭偵查卷第33頁）。此外，復有扣案物品
    照片2張附卷可參，足認被告上開自白確與事實相符，洵堪
    採為論罪科刑之依據。
二、毒品危害防制條例於92年7月9日修正公布，自93年1月9日施
    行，其中第20條、第23條將施用毒品之刑事處遇程序，區分
    為「初犯」及「5年內再犯」、「5年後再犯」。依其立法理
    由之說明: 「初犯」，經觀察、勒戒或強制戒治後，應為不
    起訴處分或不付審理之裁定; 經觀察、勒戒或強制戒治執行
    完畢釋放後，「5年內再犯」者，因其再犯率甚高，原實施
    之觀察、勒戒或強制戒治既已無法收其實效，爰依法追訴或
    裁定交付審理。至於經觀察、勒戒或強制戒治執行完畢釋放
    後，「5年後再犯」者，前所實施之觀察、勒戒或強制戒治
    已足以遮斷其施用毒品之毒癮，為期自新及協助其斷除毒癮
    ，仍適用「初犯」規定，先經觀察、勒戒或強制戒治之程序
    。從而依修正後之規定，僅限於「初犯」及「5年後再犯」2
    種情形，始應先經觀察、勒戒或強制戒治程序。倘被告於5
    年內已再犯，經依法追訴處罰，縱其第3次 (或第3次以上)
    再度施用毒品之時間，在初犯經觀察、勒戒或強制戒治執行
    完畢釋放5年以後，已不合於「5年後再犯」之規定，且因已
    於「5年內再犯」，顯見其再犯率甚高，原實施觀察、勒戒
    或強制戒治，已無法收其實效，即應依該條例第10條處罰。
    此參最高法院95年5月9日第7次刑事庭會議決定意旨。本件
    被告前因施用毒品案件，經本院於87年6月1日裁定送觀察、
    勒戒，後認有繼續施用毒品傾向，再於87年8月19日裁定令
    入戒治處所施以強制戒治1年，並於87年12月30日裁定停止
    戒治，所餘戒治期間付保護管束，後又因付保護管束期間施
    用第一級毒品海洛因，經本院於88年5月17日裁定撤銷停止
    戒治，並令入戒治處所施以強制戒治，後於89年2月14日強
    制戒治執行完畢。嗣又於91年間因施用毒品案件，經本院以
    91 年度毒聲字第8175號令入戒治處所施以強制戒治1年，復
    經本院以92年度毒聲字第5761號裁定停止戒治付保護管束，
    而於92年10月14日釋放出所，後於93年1月9日因毒品危害防
    制條例修正而未再執行保護管束等情，此有臺灣高等法院被
    告前案紀錄表在卷可稽。本件犯罪事實雖距被告89年2月14
    日強制戒治執行完畢後已超過5年，然距被告91年間施用毒
    品再犯之日尚未超過5年，依上開最高法院決議要旨，本件
    被告仍屬於5年內再犯並經依法追訴處罰，其再為本件施用
    毒品犯行，自應依法論罪科刑。是以本件事證明確，被告犯
    行堪以認定。
三、核被告所為，係犯毒品危害防制條例第10條第1項之施用第
    一級毒品海洛因罪及同條第2項之施用第二級毒品甲基安非
    他命罪，被告持有第一級毒品海洛因及第二級毒品甲基安非
    他命，進而施用之，持有之低度行為應為施用之高度行為所
    吸收，不另論罪。被告所犯2罪，犯意各別，行為互異，應
    分論併罰。被告曾因施用毒品案件，經本院以92年度訴字第
    767號判決處有期徒刑8月確定，並入監服刑，嗣於93年9月
    11日因縮刑期滿執行完畢而出監等情，有臺灣高等法院被告
    前案紀錄表1份附卷可稽。詎其於前開有期徒刑執行完畢後5
    年內，復犯本案有期徒刑以上之罪，為累犯，應依刑法第47
    條之規定，就上開所犯2罪皆應加重其刑。爰審酌被告前已
    因施用毒品案件經強制戒治，並因此經判處有期徒刑8月確
    定，本應徹底戒除毒癮，不料其竟仍繼續施用毒品，顯見其
    並無戒除毒害之決心，惟考量其犯後坦承犯行，態度尚可，
    且施用毒品乃自戕一己之身體健康，並具有病患性人格之特
    質，行為本身對社會所造成之危害並非直接、巨大等一切情
    狀，爰分別量處如主文所示之刑，並定其應執行刑，以資懲
    儆。另扣案之白色粉末1小包經送驗結果，確含第一級毒品
    海洛因成分，業如上述，而盛裝上開扣案白粉1包之殘渣空
    包袋 (淨重0.19公克)，內含極微量之第一級毒品海洛因殘
    留而無法析離，均應整體視為查獲之第一級毒品海洛因，依
    毒品危害防制條例第18條第1項前段，不問屬於犯人與否，
    均宣告沒收銷燬之。而鑑驗所耗損之毒品既已費失，自無庸
    宣告沒收銷燬，附此敘明。
據上論斷，應依刑事訴訟法第273 條之1 第1 項、第284 條之1
、第299條第1項前段，毒品危害防制條例第10條第1項、第2項、
第18條第1項前段，刑法第11條、第47條、第51條第5款，判決如
主文。
本案經檢察官甲○○到庭執行職務
中    華    民    國    95    年    5     月    26    日
                  刑事第二庭  法 官  陳銘珠
以上正本證明與原本無異。
如不服本判決，應於收受送達之日起10日內向本院提出上訴書狀
。
中    華    民    國    95    年    5     月    26    日
                              書記官  黃美玲
附錄論罪科刑條文
施用第一級毒品者，處6 月以上5 年以下有期徒刑。
施用第二級毒品者，處 3 年以下有期徒刑。


司法院資訊處製作；財團法人民間司法改革基金會備份。
